【裁判字號】    95,交聲,420
【裁判日期】    951019
【裁判案由】    聲明異議
【裁判全文】
臺灣高雄地方法院交通事件裁定         95年度交聲字第420號
原處分機關  交通部公路總局高雄區監理所
異  議  人  甲○○○○○○○○.
即受處分人）      民國66年.
上列受處分人因聲明異議案件，對於交通部公路總局高雄區監理
所95年6 月5 日所為之處分（原處分：高監營裁字裁80-NO00000
00號），聲明異議，本院裁定如下：
    主  文
原處分撤銷。
甲○○○○○○○○○ ○○○○○○○○○不罰。
    理  由
一、本件聲明異議意旨略以：原處分機關以異議人即受處分人
    甲○○○○○○○○○ ○○○○○○○○○於民國95年4 月1 日0 時10分許，飲
    酒後其呼氣酒精濃度為每公升1.10毫克，仍駕駛車牌號碼OQ
    C-695 號重型機車，行高雄縣大寮鄉○○路與大智街路口，
    經警舉發違反道路交通管理處罰條例第35條第1 項，而填製
    舉發違反道路管理事件通知單，並將異議人移送高雄市政府
    交通局交通事件裁決中心，裁處新台幣（下同）5 萬2 千5
    百元罰鍰，然異議人之上開酒後駕車行為，業經本院以95
    年交簡字第1079號判處拘役40日確定，依行政罰法第26條第
    1 項（聲明異議狀誤載為第12項）之規定，原處分顯非適法
    ，為此依法聲明異議等語。
二、按「一行為同時觸犯刑事法律及違反行政法上義務規定者，
    依刑事法律處罰之」，行政罰法第26條第1 項前段定有明文
    。而行政罰法第26條之立法理由係以一行為同時觸犯刑事法
    律及違反行政法上義務規定時，由於刑罰與行政罰同屬對不
    法行為之制裁，而刑罰之懲罰作用較強，故依刑事法律處罰
    ，即足資警惕時，實無一事二罰再處行政罰之必要。且刑事
    法律處罰，由法院依法定程序為之，較符合正當法律程序，
    應予優先適用。足見我國在行政罰法施行後，對於刑罰與行
    政罰能否予以併罰，就罰鍰部分係採吸收主義，即刑罰吸收
    行政罰，除另可處以其他裁罰性不利處分，否則一經刑事處
    罰確定，即不得再處以罰鍰；申言之，倘汽車駕駛人一個酒
    後駕駛汽車行為，經測試檢定酒精濃度超過規定標準，而同
    時涉有刑法第185 條之3 公共危險罪嫌時，道路交通管理處
    罰機關除有行政罰法第26條第1 項但書得處以其他種類行政
    罰者之情形，得裁處其他種類行政罰外，關於罰鍰部分，即
    應依上開行政罰法第26條及道路交通管理處罰條例第10條之
    規定，移送地方法院檢察署處理，除於移送後再有上開行政
    罰法第26條第2 項所定不起訴等事由，得依違反行政法上義
    務規定裁處之情形外，不得逕依道路交通管理處罰條例第35
    條第1 項第1 款規定，裁處行為人罰鍰之行政罰。
三、經查，異議人於95年3 月31日晚間8 時許，在高雄縣大寮鄉
    大發工業區內某處飲用啤酒後，已達不能安全駕駛動力交通
    工具之程度，竟於同年4 月1 日凌晨1 時許，仍騎乘車牌號
    碼OQC-695 號重型機車，行高雄縣大寮鄉○○路與大智街路
    口時，因酒後意識不清致發生交通事故，經警對其施以呼氣
    酒精濃度測試，結果為每公升1.10毫克等情並不爭執，復有
    舉發違反道路交通管理事件通知單影本1 紙附卷可稽，此部
    分所犯刑法第185 條之3 之公共危險罪，業經本院於95年4
    月26日，以95年度交簡字第1079號判處拘役40日，於同年5
    月18日確定在案之事實，經本院調取本院95年度交簡字第10
    79號及臺灣高雄地方法院檢察署95年度執字第7637號案卷審
    認無誤。是本件異議人酒後駕車之行為既同時觸犯刑法及違
    反行政法上義務，且其觸犯刑法之部分，業經本院判決有罪
    確定，揆諸前揭說明，裁處罰鍰部分自無再適用行政罰之必
    要，原處分機關逕以異議人酒後駕車，酒精濃度超過規定標
    準達每公升1.10毫克之違規行為，依道路交通管理處罰條例
    第35條第1 項之規定，對其裁處罰鍰5 萬2 千5 百元，即有
    未合。
四、綜上所述，原處分機關所為上開行政裁罰，尚非適法，本件
    聲明異議，為有理由，原處分關於罰鍰部分應予撤銷，並為
    不罰之諭知。
五、惟就上開裁決書簡要理由欄第2 點所載：依道路交通管理處
    罰條例第63條第1 項第1 款規定記點部分，既無牴觸行政罰
    法第26條第1 項前段之規定，且因該記點之處分，並未載於
    上開裁決書之處罰主文欄內，是以縱原處分為本撤銷，仍不
    影響原處分機關就該記點部分加以執行，附此敘明。
據上論斷，應依道路交通案件處理辦法第20條，裁定如主文。
中    華    民    國    95    年    10    月    19    日
                  交通法庭  法  官  葉啟洲
以上正本證明與原本無異。
如不服本裁定，應於收受送達後5 日內向本院提出抗告狀。
中    華    民    國    95    年    10    月    20    日
                            書記官  蔡語珊


司法院資訊處製作；財團法人民間司法改革基金會備份。
